【裁判字號】    97,簡上,79
【裁判日期】    970512
【裁判案由】    詐欺
【裁判全文】
臺灣彰化地方法院刑事判決              97年度簡上字第79號
上  訴  人
即  被  告  甲○○
上列上訴人因詐欺案件，不服本院九十七年度彰簡字第七六號中
華民國九十七年一月二十八日第一審簡易判決（原檢察官聲請簡
易判決處刑案號：九十六年度偵字第一００三四號），提起上訴
，本院管轄第二審合議庭判決如下：
    主  文
上訴駁回。
    事  實
一、本案經本院審理結果，認第一審判決認事用法及量刑均無不
    當，應予維持，並引用第一審判決書記載之事實、證據及理
    由（如附件，惟刑事簡易判決所引用之檢察官聲請簡易判決
    處刑書犯罪事實欄第一項第十行「以電話向謝順降詐稱」之
    記載應更正為「以電話向乙○○詐稱」）。
二、本件上訴人即被告甲○○（以下簡稱被告）上訴意旨略以：
    我並未販賣ＳＩＭ卡，我是酒店經紀人，申請易付卡是為旗
    下小姐聯絡方便使用，我於九十六年八月底申請該門號，於
    遺失時認該ＳＩＭ卡為易付卡，並不會被盜打，所以才未即
    時報遺失，法官並未查證被告是否販賣行動電話之ＳＩＭ卡
    ，只因被告申辦多張ＳＩＭ卡為由，即認被告有幫助詐欺之
    犯行而遭判刑，實不合理，請求鈞院改為被告無罪之判決云
    云。
三、訊據被告固對上開0000000000號行動電話ＳＩＭ
    卡為其於九十六年八月底所申辦之事實節坦承不諱，惟矢口
    否認有何幫助詐欺取財之犯行，辯稱：我並未販賣ＳＩＭ卡
    ，我是酒店經紀人，申請付卡是為旗下小姐聯絡方便使用，
    我於九十六年八月底申請該門號，於遺失時認該ＳＩＭ卡為
    易付卡，並不會被盜打，所以才未即時報遺失，我並不知道
    我的帳戶會讓人家拿去詐騙云云。經查：
（一）被害人乙○○於九十六年九月一日十八時三分因接獲來電
      顯示電話號碼為0000000000號詐騙集團成員所
      撥打電話，詐稱被害人在雅虎奇摩拍賣網站購物消費，交
      易金額有誤，該筆交易是分期付款方式，要其至提款機按
      照其指示操作以更正云云，致使被害人因而陷於錯誤，於
      同日十九時八分在彰化縣鹿港鎮○○路三二四號頂番郵局
      匯款七千七百零七元至玉山銀行南嵌分行帳號00000
      00000000號林志哲帳戶內，嗣後並遭提領一空等
      情，業據證人即被害人乙○○於警詢中指述綦詳，並有被
      害人之郵局ＡＴＭ收據及玉山銀行南崁分行函覆之顧客基
      本資料、綜存戶交易資料查詢及通聯調閱查詢單各一份在
      卷可稽，足徵被告所申辦設之上開ＳＩＭ卡確遭詐騙集團
      成員作為實施詐欺取財之用。
（二）被告雖辯稱其係酒店經紀人，申請付卡是為旗下小姐聯絡
      方便使用云云。惟被告供稱其自九十六年八月至十月間共
      辦了將近十張ＳＩＭ卡，是要給日後酒店小姐使用等語，
      又稱其在九十六年十月份左右跟朋友要合開經紀公司，後
      來我朋友騙我六十幾萬元跑掉了，所以公司沒有開成，當
      時我旗下都還沒有小姐，我在八月份同時辦的四張ＳＩＭ
      卡都放在皮包內，我在過二天之後發現預付卡掉了，應該
      是同時遺失了，但是那時候我朋友將我的六十萬元騙走，
      我忙著處理這件事，所以就沒有處理預付卡遺失的事等語
      ，然被告係於九十六年八月二十八日申請本案之0000
      000000號行動電話；於九十六年八月二十九日申請
      0000000000號、0000000000號行動
      電話；於九十六年九月二日申請0000000000號
      行動電話；於九十六年十月十八日申請00000000
      00號行動電話；於九十六年十月十九日申請00000
      00000號行動電話；於九十六年十月二十二日申請0
      000000000號、0000000000號、00
      00000000號行動電話，此有台灣大哥大資料查詢
      、亞太行動寬頻股份有限公司行動資料查詢、遠傳電信股
      份有限公司行動資料查詢各一份在卷可稽，足認如依被告
      所言其於九十六年八月二十八日申請本案之ＳＩＭ卡後，
      於二天之後發現該ＳＩＭ卡掉了，時值其朋友將合夥開經
      紀公司之六十萬元騙走，而無暇處理ＳＩＭ遺失之相關報
      案事，被告在知悉開設經紀公司已無望且其旗下又無小姐
      之情形下，被告又為何須於九十六年九月二日至同年十月
      二十二日又陸續申辦六個行動電話門號，顯與常情有違，
      不足採信，顯見被告應係將上開ＳＩＭ交予他人，作為詐
      騙集團向人詐財之用。
（三）另按刑法上之故意，分直接故意（確定故意）與間接故意
      （不確定故意），「行為人對於構成犯罪之事實，明知並
      有意使其發生者」為直接故意，「行為人對於構成犯罪之
      事實，預見其發生而其發生並不違背其本意者」為間接故
      意；一般人申請行動電話門號並非難事，如非因財產犯罪
      等不法目的，依常情並無捨棄自己之門號而迂迴以花費金
      錢或其他方法向無相當信賴關係之陌生人取得ＳＩＭ卡使
      用之理，且近年來以退稅或中獎等不實電話內容而詐欺取
      財之犯罪類型層出不窮，該等犯罪，多數均係利用人頭電
      話向他人詐騙，並以他人帳戶作為詐欺所得財物之出入帳
      戶，業經媒體廣為披載，是依一般人通常之知識、智能及
      經驗，均已深知向陌生人購買、承租或其他方法取得ＳＩ
      Ｍ卡及帳戶之人，多係欲藉該行動電話門號及帳戶取得不
      法犯罪所得，且隱匿實際身分，以逃避司法單位之追查，
      若此社會現實，恆係一般人本於日常生活經驗即可體察，
      被告為三十歲之成年人，對此自亦難諉為不知，故被告將
      該ＳＩＭ卡交付予詐騙集團成員，導致詐騙集團成員以該
      門號打詐騙電話向被害人詐欺取財等非法用途之工具乙節
      ，應有所預見，且不違背其本意。是以，被告猶提供所有
      之上開ＳＩＭ卡予詐騙集團成員使用，足認被告主觀上容
      任該詐欺集團以上開ＳＩＭ卡用以詐欺取財，準此，被告
      確有幫助詐欺取財之不確定故意甚明。
（三）綜上所述，被告前揭所辯顯係事後飾卸之詞，無足採信。
      本件事證明確，被告犯行堪予認定，應予依法論科。
四、次按刑法關於正犯、從犯之區別，係以其主觀之犯意及客觀
    之犯行為標準，凡以自己犯罪之意思而參與犯罪，無論其所
    參與者是否犯罪構成要件之行為，皆為正犯，其以幫助他人
    犯罪之意思而參與犯罪，其所參與者，苟係犯罪構成要件之
    行為，亦為正犯，必以幫助他人犯罪之意思而參與犯罪，其
    所參與者又為犯罪構成要件以外之行為，始為從犯（最高法
    院二十五年上字第二二五三號判例要旨參照）。是如未參與
    實施犯罪構成要件之行為，且係出於幫助之意思提供助力，
    即屬幫助犯，而非共同正犯，本案被告係基於幫助他人詐欺
    取財之犯意，提供上開ＳＩＭ卡予詐騙集團成員，意圖為自
    己不法之所有，詐欺被害人匯款至詐騙集團成員所提供之他
    人帳戶，是被告顯係以幫助他人為詐欺取財犯罪之意思，其
    所參與者僅係提供前開ＳＩＭ卡，亦即參與犯罪構成要件以
    外之行為，依前開說明，核被告交付該ＳＩＭ卡予詐騙集團
    成員詐欺被害人乙○○所為，係犯刑法第三十條第一項、第
    三百三十九條第一項之幫助詐欺取財罪。被告所為係犯刑法
    第三十條第一項、第三百三十九條第一項之幫助詐欺取財罪
    ，業如前述，應依同法第三十條第二項之規定減輕其刑。
五、原審以被告幫助詐欺取財犯行事證明確，並審酌上開情狀，
    ，據以論罪科刑，判處被告有期徒刑五月，並諭知易科罰金
    之折算標準，核無不當，上訴人指摘原審判決不當，請求撤
    銷原判決，為無理由，應駁回其上訴。
據上論斷，應依刑事訴訟法第四百五十五條之一第一項、第三項
、第三百七十三條、第三百六十八條，判決如主文。
本件經檢察官張聖傳到庭執行職務。
中    華    民    國    97    年    5     月    12    日
                        臺灣彰化地方法院刑事第二庭
                            審判長法官   石馨文
                            法      官   黃齡玉
                            法      官   尚安雅
以上正本證明與原本無異。
本判決不得上訴。
中    華    民    國    97    年    5     月    13    日
                            書  記  官   洪年慶


司法院資訊處製作；財團法人民間司法改革基金會備份。
